臺灣臺北地方法院刑事判決　　　　　　　　　　　　　九十三年度易字第二五九號
　　公　訴　人　臺灣臺北地方法院檢察署檢察官
　　被　　　告　甲○○
右列被告因竊盜等案件，經檢察官提起公訴（九十二年度偵字第二四九八二號），本
院判決如左：
    主      文
甲○○竊盜，累犯，處有期徒刑參月，如易科罰金，以參佰元折算壹日；又依法逮捕
之人脫逃，累犯，處有期徒刑參月，如易科罰金，以參佰元折算壹日。應執行有期徒
刑伍月，如易科罰金，以參佰元折算壹日。
    事      實
一、甲○○前因違反毒品危害防制條例案件，經本院於民國九十年五月二十九日以八
    十九年度易字第二○二二號判處有期徒刑六月，並經臺灣高等法院於九十年九月
    十二日以九十年度上易字第二三二六號駁回上訴確定；又因毒品案件，經臺灣高
    等法院於九十一年三月十五日以九十一年度上訴字第三六八號判處有期徒刑十月
    ，於同年四月十八日確定。嗣上開二罪經臺灣高等法院以九十一年度聲字第六七
    七號定應執行刑為有期徒刑一年二月，而於九十二年六月二十七日縮刑期滿執行
    完畢。詎甲○○猶不知悔改，意圖為自己不法之所有，於九十二年十二月二十六
    日下午七時三十分許，在臺北市中山區○○○路二五二巷五號「全祥機車行」前
    ，見乙○○所有而委託前揭機車行負責人丁○○修理之車牌號碼ＤＲＲ─四三五
    號輕型機車，停放於機車行外之馬路旁，龍頭並未上鎖，乃徒手將機車推至同巷
    一號至三號間之路旁，脫離丁○○管理持有狀態而竊取得手，其後並試圖以所攜
    帶之鑰匙啟動機車，惟因同巷七號住戶之訪客告知丁○○有人牽走該店外機車，
    丁○○乃外出查看，因而發覺前情，適臺北市政府警察局中山分局建國派出所員
    警行經該處而當場查獲。甲○○經警員以現行犯帶回臺北市政府警察局中山分局
    建國派出所後，為依法逮捕之人，竟屢藉口欲上廁所而請員警反覆多次解開手銬
    ，隨即趁手銬鬆弛且看管員警未及注意之際，掙脫手銬（未損壞之）逃逸離去，
    惟嗣仍經警方前往其臺北市○○區○○路三七○巷四十九號二樓住處查獲帶回。
二、案經臺北市政府警察局中山分局報請臺灣臺北地方法院檢察署檢察官偵查起訴。
    理      由
一、訊據被告甲○○固坦承於前揭時間，將上開ＤＲＲ─四三五號機車自臺北市○○○路二五二巷五號「全祥機車行」店門口前牽至同巷一號及三號之間，並坐於機
    車上以鑰匙插入電門欲發動等事實，惟矢口否認有何竊盜犯行，辯稱：伊只是幫
    忙友人丙○○去牽機車，案發當晚丙○○在伊家中說車子停在建國派出所後面，
    將鑰匙交給伊，表示車子係向別人借的，請伊牽車至新生公園，丙○○在該處等
    伊云云；另對於經警帶回派出所後掙脫手銬脫逃等情雖坦言不諱，然辯稱係自己
    返回警局等語。
  (一)竊盜罪部分：
    經查，被告竊取前揭機車之事實，業據證人即「全祥機車行」負責人丁○○於本
    院審理時證稱：「（九十二年十二月二十六日車裡是否有一部ＤＲＲ─四三五號
    黑色機車被牽走？）是的。」、「（這輛機車是何人的？）是客人牽來修理的，
    是在二十六日前一天牽來修理的，就是二十五日」、「（這台機車是放在店裡什
    麼位置？）是放在店門口前面的路旁機車停放區」、「（機車停放區與店門口距
    離多遠？）隔我們公寓騎樓再往前走二步就是機車停放區」、「（這台機車後來
    被牽到那裡？）我的店面是五號，機車是被牽到一號及三號中間，離我原來停放
    的位置大約五公尺」、「（如何發現機車被牽走？）當時我在吃飯，七號住戶的
    訪客告訴我的機車被人牽走了，我就跑出去看，看到被告坐在車上，手裡拿著鑰
    匙，眼睛看著鎖頭。我就問被告車子是否是你的嗎？被告說不是，是朋友叫他來
    牽到新生公園去」、「（你發現被告之後，被告有無撥打電話向外聯絡？）被告
    對我說車子是朋友叫他牽的，我就叫他把朋友的電話告訴我，被告把手機拿出來
    ，看起來要打的樣子，但看起來有一點恍惚的樣子，並沒有打電話，接著我叫被
    告拿身分證出來，被告就拿身分證給我看，結果我看到被告的
    我問他住的這麼近，離我的店走路不到二分鐘，又喝酒，朋友怎麼會叫你來牽車
    。被告說朋友把鑰匙給他，叫他來牽車‧‧‧這時候警察路過，就把被告帶回派
    出所」、「（這台機車本來停放在路邊時，龍頭有無鎖上？）沒有。客人的車子
    修理完之後，我就牽出去放，鑰匙放在身上，但是龍頭不會鎖，車子就可以推著
    走」等語明確（見本院九十三年十二月九日審判筆錄），核與被害人乙○○於警
    詢指訴機車送修後遭竊之情節相符（見九十二年度偵字第二四九八二號卷，第八
    頁），並有贓物認領保管收據一紙在卷可稽（同上偵查卷，第九頁）。被告雖辯
    稱友人丙○○在伊龍江路家中，叫伊去建國派出所附近牽車後，將機車牽至新生
    公園交車云云，並聲請傳訊丙○○到庭作證。惟依證人丁○○證稱建國派出所距
    離伊機車行走路大約二十秒即可到達，新生公園距離車行亦僅需時二至三分鐘（
    見本院卷，第二一三頁），被告亦陳稱從伊龍江路家裡走到機車行及新生公園均
    不到二分鐘即可到達，並自承未領有機車駕照等情（見本院卷，第二一七頁），
    足見本件ＤＲＲ─四三五號機車停放處所距離被告龍江路住處甚近；則以該機車
    停放處所之近，被告友人丙○○大可自行從被告龍江路住所前往機車停放處所牽
    車，豈有大費周章，先交付鑰匙並請無駕照之被告前往機車行牽車，再輾轉相約
    至新生公園交付之理？且參以被告並未在民族東路二五二巷五號之機車原停放處
    所發動機車，反而先將機車牽至五公尺外之同巷一號至三號之間，始以鑰匙插入
    電門嘗試發動，且其經證人丁○○察覺出面制止後，亦未撥打電話給「丙○○」
    以求即時釐清責任等情（見本院卷，第二一七頁、第二一八頁反面），其反應亦
    顯與一般常情有違。況經本院依被告之聲請傳訊證人丙○○，其並未到庭，被告
    復陳稱現已無法聯絡丙○○等語（見本院卷，第二一五頁反面），本院自無從就
    此部分為證據之調查。被告否認犯行，辯稱係友人丙○○叫伊去牽車云云，不足
    採信；被告此部分竊盜事證明確，其犯行堪以認定。
  (二)脫逃罪部分：
    次查，被告因前揭竊盜案件經警逮捕帶回臺北市政府警察局中山分局建國派出所
    後，趁看管員警未及注意之際掙脫手銬而脫逃返家等事實，除據被告自承不諱外
    ，核與證人即製作被告警詢筆錄之臺北市政府警察局中山分局建國派出所警員戊○○於本院審理時證稱：伊主管吳新竹查獲被告後，因被告係現行犯故將之帶回
    派出所，伊於派出所有告知被告因涉嫌竊盜案件被逮捕，伊有拿逮捕通知書給被
    告簽名，伊問完機車行老闆確定被告有涉嫌後，就用手銬將被告銬起來，於製作
    機車行老闆筆錄之過程中，被告一直跟負責看管的同事說要上廁所，反覆多次解
    開手銬後，手銬就鬆了，等伊把車行老闆筆錄製作完後，就發現被告趁看管警員
    不注意時跑掉了，手銬沒有被破壞，也沒有被打開，看起來像是直接掙脫掉的樣
    子等語相符（見本院卷，第二一四至二一五頁），並有戊○○九十三年二月二十
    五日報告一紙在卷可稽（見本院卷，第三八頁）。被告係經警員告知涉嫌竊盜罪
    而以現行犯將之逮捕帶回派出所，自係依法逮捕之人，其明知遭依法逮捕仍掙脫
    手銬逃離派出所，足見其主觀上具有不法脫離公力監督之脫逃故意甚明，自應成
    立脫逃罪。被告雖辯稱伊後來覺得沒有什麼事，所以自己回去派出所云云，惟被
    告係經警員前往其住處帶回查獲等情，業據證人戊○○證稱：「（如何找到被告
    ？）我們同事去被告家裡等，發現他沒有回去，後來過了五分鐘，有聽到附近的
    人回報說被告回家了，我們就通知線上巡邏警員到被告家裡，把被告帶回來」、
    「（對被告辯稱他是自己回到派出所去，有何意見？）不是這樣」等語明確（見
    本院卷，第二一四頁反面），被告空言辯稱係自己回去云云，自不足採；其此部
    分脫逃犯行亦足堪認定。
二、按竊盜罪既遂與未遂之區別，應以所竊之物已否移入自己權力支配之下為標準，
    若已將他人財物移歸自己所持，即應成立竊盜既遂罪（最高法院十七年上字第五
    ○九號判例意旨參照）。被告所持有之鑰匙雖無法發動該機車，惟其以徒手方式
    將機車推離原停放處所五公尺遠，並坐於機車上試圖以鑰匙插入電門，足認該機
    車已脫離原所有人或管領人之支配狀態而為被告移歸自己所有，其竊盜犯行自屬
    既遂。核被告所為，係犯刑法第三百二十條第一項之普通竊盜罪、同法第一百六
    十一條第一項之脫逃罪。被告因竊盜犯行經警查獲帶回派出所後，始另行起意掙
    脫手銬脫逃，其所犯上開竊盜及脫逃二罪間，犯意各別，行為不同，應分論併罰
    。查被告前因違反毒品危害防制條例案件，經本院於九十年五月二十九日以八十
    九年度易字第二○二二號判處有期徒刑六月，並經臺灣高等法院於九十年九月十
    二日以九十年度上易字第二三二六號駁回上訴確定；又因毒品案件，經臺灣高等
    法院於九十一年三月十五日以九十一年度上訴字第三六八號判處有期徒刑十月，
    於同年四月十八日確定，上開二罪經臺灣高等法院以九十一年度聲字第六七七號
    定應執行刑為有期徒刑一年二月，而於九十二年六月二十七日縮刑期滿執行完畢
    等情，有臺灣高等法院被告全國前案紀錄表在卷可按，其受前開有期徒刑之執行
    完畢後，五年內再犯本件有期徒刑以上之罪，為累犯，應依法加重其刑。爰審酌
    被告素行非佳，並斟酌其犯罪之動機、目的、手段，所竊取之財物價值雖非高昂
    ，惟犯後就竊盜部分飾詞否認、態度不佳等一切情狀，就其所犯二罪分別量處如
    主文所示之刑，並均諭知易科罰金之折算標準暨定其應執行刑，以資懲儆。另扣
    案之鑰匙三支因被告否認為其所有，且被告係以徒手方式將機車推離原停放處所
    而將之置於自己實力支配之下，其竊盜行為已經完成而屬既遂，該鑰匙即非供本
    件犯罪所用或供犯罪預備之物，爰不予宣告沒收，附此敘明。
三、臺灣臺北地方法院檢察署檢察官九十三年度偵字第一四七九七號、第一六九四四
    號移送併辦意旨略以：被告意圖為自己不法所有，於九十三年八月十五日二十二
    時許，在臺北市松山區○○○路四七九巷內，持客觀上足為兇器之瑞士刀、螺絲
    起子等物，撬開林文彬所有之車牌號碼二Ｇ─四一九五號自小客車車門，竊取車
    內之音響；復於同年九月二十一日夜間九時許，在臺北市○○路○段三十一巷路
    旁，見中宏鋁業行所有之車牌號碼ＡＹ─九○一三號自小客車車門未鎖，以車內
    鑰匙打開電門鎖後予以駛離現場，得手後供己代步使用，因認被告涉有刑法加重
    竊盜未遂罪、普通竊盜罪嫌，而與本案起訴部分有連續犯之裁判上一罪關係。查
    被告雖就上開竊盜犯行坦認不諱，惟上開竊盜行為之時間為九十三年八月十五日
    、同年九月二十一日，本件起訴部分竊盜犯行之犯罪時間為九十二年十二月二十
    六日，二者相距已有八、九月之久，其犯罪時間已非緊接密集，且移送併辦部分
    之犯罪動機、手段、竊取之財物種類，均與起訴部分之犯罪態樣有所不同，況被
    告因起訴部分之竊盜、脫逃犯行為警查獲後，曾遭羈押於看守所，經具保在外後
    復另起意偷竊，難認其上開三次犯行均係基於同一概括竊盜故意而為，是併辦部
    分與起訴部分自無連續犯之裁判上一罪關係，此部分尚無從併辦，自應退回檢察
    官另為適法處理，併予敘明。
據上論斷，應依刑事訴訟法第二百九十九條第一項前段，刑法第三百二十條第一項、
第一百六十一條第一項、第四十七條、第四十一條第一項前段、第五十一條第五款，
罰金罰鍰提高標準條例第一條前段、第二條，判決如主文。
本案經檢察官楊仲萍到庭執行職務
中　　　華　　　民　　　國　　九十三　　年　　 十二 　　月　　二十三　　日
                                      臺灣臺北地方法院刑事第十一庭
                                          審判長法  官  劉方慈
                                                法  官  陳正昇
                                                法  官  林庚棟
右正本證明與原本無異。
如不服本判決，應於判決送達後十日內，向本院提出上訴狀。
                                                書記官  殷玉芬
中　　　華　　　民　　　國　　九十三　　年　　 十二　 　月　　二十四　　日
附錄本案論罪科刑法條全文
中華民國刑法第三百二十條：
意圖為自己或第三人不法之所有，而竊取他人之動產者，為竊盜罪，處五年以下有期
徒刑、拘役或五百元以下罰金。
意圖為自己或第三人不法之利益，而竊佔他人之不動產者，依前項之規定處斷。
前二項之未遂犯罰之。
中華民國刑法第一百六十一條：
依法逮捕、拘禁之人脫逃者，處一年以下有期徒刑。
損壞拘禁處所械具或以強暴脅迫犯前項之罪者，處五年以下有期徒刑。
聚眾以強暴脅迫犯第一項之罪者，在場助勢之人，處三年以上十年以下有期徒刑。首
謀及下手實施強暴脅迫者，處五年以上有期徒刑。
前三項之未遂犯，罰之。
